【裁判字號】    89,台非,307
【裁判日期】    890914
【裁判案由】    妨害自由
【裁判全文】
最高法院刑事判決                                八十九年度台非字第三○七號
    上訴人  最高法院檢察署檢察總長
    被  告  甲○○
右上訴人因被告妨害自由案件，對於臺灣新竹地方法院中華民國八十九年三月二十四
日第一審確定判決（八十八年度訴字第四一四號，起訴案號：臺灣新竹地方法院檢察
署八十八年度偵字第二五一六號），認為違背法令，提起非常上訴，本院判決如左：
    主  文
原判決關於違背法令部分撤銷。
    理  由
非常上訴理由稱：「按判決適用法則不當者，為違背法令。又前未曾受有期徒刑以上
刑之宣告；或前受有期徒刑以上刑之宣告，執行完畢或赦免後，五年以內未曾受有期
徒刑以上刑之宣告，認以暫不執行為適當者，始得宣告緩刑。依法宣告緩刑者，始得
在緩刑期內付保護管束。刑事訴訟法第三百七十八條，刑法第七十四條，第九十三條
第一項定有明文。本件被告甲○○上開妨害自由案件，原確定判決諭知緩刑，緩刑期
內付保護管束。係以審酌被告並無前科，品行尚非惡劣……然仍知其所為並非正當，
頗有悔意，犯後態度尚稱良好，前未曾受任何有期徒刑以上刑之宣告，經此教訓，自
應知所警惕，而無再犯之虞為理由。然查被告前曾因違反槍砲彈藥刀械管制條例案件
，已經台灣新竹地方法院於八十八年十一月四日，以八十八年度訴字第四○八號判決
判處有期徒刑一年六月，併科罰金新台幣五萬元確定。以上有台灣新竹地方法院檢察
署八十八年度偵字第二五一六、二六五三號偵查案卷，台灣新竹地方法院八十八年度
訴字第四○八、四一四號刑事案卷及卷內所附之判決可證。依照前揭條文自不得宣告
緩刑，緩刑期內付保護管束。乃原確定判決法院不察，仍然宣告緩刑，緩刑期內付保
護管束，顯有適用法則不當之違背法令。案經確定，合依刑事訴訟法第四百四十一條
、第四百四十三條提起非常上訴，請將該判決違背法令部分撤銷，以資糾正。」等語
。
本院按判決不適用法則或適用不當者，為違背法令，刑事訴訟法第三百七十八條定有
明文。又按受二年以下有期徒刑、拘役或罰金之宣告，認為以暫不執行為適當得宣告
緩刑者，以未曾受有期徒刑以上刑之宣告，或前曾受有期徒刑以上刑之宣告執行完畢
五年以內未曾受有期徒刑以上刑之宣告為要件，此觀之刑法第七十四條之規定甚明。
所謂受有期徒刑以上刑之宣告者，祇須受刑之宣告確定為已足，至於是否執行，在所
不問；因之，前受有期徒刑之宣告，縱經同時諭知緩刑，茍無同法第七十六條失其刑
之宣告效力之情形，仍不得於後案宣告緩刑，否則仍有判決適用法則不當之違法。經
查本件被告於原判決前曾因違反槍砲彈藥刀械管制條例案件，經原審法院即台灣新竹
地方法院於八十八年十一月四日，以八十八年度訴字第四○八號判決判處有期徒刑一
年六月，併科罰金新台幣五萬元，緩刑五年確定，有該案卷及刑事判決書可稽。揆諸
上開說明，被告另犯本件妨害自由罪於原審法院八十九年三月二十四日判決時已不符
合緩刑宣告之要件，自不得宣告緩刑。乃原判決於本件妨害自由案件判處被告有期徒
刑八月後，竟併諭知緩刑三年，緩刑期內付保護管束。此部分顯有適用法則不當之違
背法令。案經確定，非常上訴意旨執以指摘，洵有理由，惟原判決此項違誤尚非不利
於被告，應由本院將原判決關於違背法令部分撤銷，以資糾正。
據上論結，應依刑事訴訟法第四百四十七條第一項第一款前段，判決如主文。
中      華      民      國    八十九    年      九      月     十四     日
                              最高法院刑事第八庭
                                  審判長法官  吳  雄  銘
                                        法官  池  啟  明
                                        法官  郭  毓  洲
                                        法官  吳  三  龍
                                        法官  孫  增  同
      右正本證明與原本無異
                                              書  記  官
中      華      民      國    八十九    年      九      月     十八     日


司法院資訊處製作；財團法人民間司法改革基金會備份。
